【裁判字號】    90,重訴,371
【裁判日期】    900712
【裁判案由】    回復原狀等
【裁判全文】
臺灣高雄地方法院民事判決  九十年度重訴字第三七一號
    原      告  甲○○
    被      告  乙○○○
右當事人間回復原狀等事件，本院判決如左：
    主      文
原告之訴及假執行之聲請均駁回。
訴訟費用由原告負擔。
    事      實
甲、原告方面：
  一、聲明：
    (甲)先位聲明：
    (一)被告應給付原告新台幣（下同）六百零六萬元，及自民國八十三年十二月三日
      起至清償日止，按週年利率百分之五計算之利息。
    (二)願供擔保請准宣告假執行。
    (乙)備位聲明：
    (一)被告應給付原告一百五十萬元，及自八十三年十二月三日起至清償日止，按週
      年利率百分之五計算之利息。
    (二)願供擔保請准宣告假執行。
  二、陳述：
    (一)兩造於八十三年十二月二日就被告所有之坐落高雄市苓雅區○○○段第三四一
      二地號土地，及該地號土地上門牌號碼高雄市苓雅區○○○路一四八之九四號
      九樓房屋與共同使用部分即建號一六０一三號應有部分萬分之一一五即編號第
      十五號停車位，訂立買賣契約，約定價金六百零六萬元，原告已依約支付價金
      完畢，被告亦已辦理上開土地建物之移轉登記並將系爭房屋交付原告使用。原
      告經系爭房屋大樓管理委員會告知應使用編號三十八號停車位，遂使用該第三
      十八號車位，詎於八十五年五月間，該大樓管理委員會因三十八號停車位出入
      口問題而不准原告使用，而該編號第十五號車位又經訴外人張玉楙占用，原告
      訴請訴外人張玉楙返還該第十五號車位，經最高法院判決駁回原告上訴，確認
      原告並未買受該第十五號停車位確定。被告所交付之系爭房屋所有權登記範圍
      與使用權利不符，又明知其並未買受系爭房屋所附編號第十五號停車位，竟隱
      瞞事實真相而將該停車位之所有權出售原告，系爭房屋附屬停車位之所有權瑕
      疵重大影響系爭房屋之所有權與價值，被告未依約履行債務，原告於前開訴訟
      敗訴後，曾與被告協商，被告仍置之不理，原告自得依民法第三百四十九條、
      第三百五十三條之規定解除系爭買賣契約，且被告依同法第三百五十九條之規
      定，並應負回復原狀之責任，為此訴請被告給付六百零六萬元，及自八十三年
      十二月三日起至清償日止，按週年利率百分之五計算之利息。退步言之，縱認
      被告隱瞞其未取得系爭房屋停車位使用權之瑕疵，尚非重大足以解除買賣契約
      ，此項不完全給付及權利瑕疵擔保責任亦已成立，原告受有喪失停車位之損害
      ，依法被告應賠償原告所受停車位喪失及增加支付地價稅之損害共計一百五十
      萬元，併依民法第二百二十七條之規定訴請被告賠償上開損害。
    (二)對被告抗辯所為之陳述：
      買賣契約之出賣人應對買受人就買賣標的物負權利瑕疵擔保責任，此一擔保責
      任並不以出賣人有故意過失為要件，而系爭買買標的物依兩造之約定係高雄市
      苓雅區○○○段三四一一二地號土地上之同段建號一五九八二號即門牌高雄市
      苓雅區○○○路一四八之九四號九樓房屋及共同使用部分即建號一六０一三號
      應有部分萬分之一一五，其中房屋所有權移轉登記面積與交付予一原告使用之
      面積不符，其不符即瑕疵部分為地下室停車位之面積，該瑕疵部分本應屬原告
      單獨使用之部分，今該瑕疵部分之使用權能受到限制，原告不僅無法單獨使用
      亦無法共同使用，被告自應就系爭房屋使用權能之瑕疵負擔保責任。
  三、證據：提出八十六年訴字第一六八一號、八十八年上字第三０號、八十九年台
      上字第一九九四號判決、高雄高分院郵局第000000－0支局第三五四號
      存證信函、房地買賣契約書、建物使用執照、建物登記謄本及複丈成果圖、停
      車位使用權讓渡合約書、切結書各一件為證。
乙、被告方面：
  一、聲明：如主文所示。
  二、陳述：
      被告取得系爭房屋所有權時，該房屋即未附有停車位，被告不知系爭房屋附有
      停車位之事。而兩造訂立買賣契約之時，亦未將停車位約定為買賣標的物，被
      告已依約將系爭房屋及所坐落之基地移轉登記為被告所有，並將系爭房屋交付
      原告，而停車位屬於公共設施之一部，為全體區分所有權人所公同共有，系爭
      房屋有關公共設施之應有部分抽象地存在於所有公共設施全部，並非指特定停
      車位，被告並無債務不履行情事，原告之主張於法無據。
  三、證據：提出買賣契約書、高雄郵局第七九一四號存證信函各一件為證，聲請訊
      問證人吳翠芬。
    理      由
一、原告起訴主張，其於八十三年十二月二日向被告買受坐落高雄市苓雅區○○○段
    第三四一二地號土地，及該地號土地上門牌號碼高雄市苓雅區○○○路一四八之
    九四號九樓房屋與共同使用部分即建號一六０一三號應有部分二萬分之一一五即
    編號第十五號停車位，約定價金六百零六萬元，原告已依約支付價金完畢，被告
    亦已辦妥上開土地暨建物所有權移轉登記並將上開房屋交付原告使用。惟被告並
    未將編號第十五號停車位交付原告使用，原告取得系爭房屋所有權之登記範圍與
    被告交付原告使用之權利範圍不符，又被告亦明知其並未買受系爭房屋所附編號
    第十五號停車位，竟隱瞞事實真相而將該停車位之所有權出售原告，則系爭房屋
    附屬停車位之所有權瑕疵重大，被告應負瑕疵擔保責任，原告並依民法第三百五
    十三條之規定解除系爭買賣契約，為此爰依民法第二百五十九條之規定，先位訴
    請被告返還價金六百零六萬元，及自八十三年十二月三日起至清償日止，按週年
    利率百分之五計算之利息。退步言之，縱認原告不得據以解除系爭買賣契約，原
    告因被告之不完全給付，亦受有停車位喪失及增加支付地價稅之損害計一百五十
    萬元，為此亦依民法第二百二十七條之規定備位訴請被告賠償該部分損害。被告
    則以：系爭買賣契約並未將停車位約定為買賣標的物，被告亦不知系爭房屋附有
    停車位，被告既已依約將系爭房屋暨坐落基地之所有權移轉登記予原告，並將系
    爭房屋交付原告占有使用，至於公共設施所分擔之應有部分，係抽象地存在於建
    物全體，被告無交付特定停車位之義務，並無債務不履行可言，原告之主張並無
    理由等語，資為抗辯。
二、本件原告主張其向被告買受系爭房屋暨所在基地，已依約交付被告價金六百零六
    萬元，被告亦已辦妥所有權移轉登記，並將系爭房屋交付原告使用等情，業據提
    出買賣契約書、土地暨建物登記謄本各一件為證，此節復為被告所不爭執，原告
    上開主張，自堪信為真實。至於原告主張其所買受之系爭房屋中共同使用部分，
    即建號一六０一三號應有部分萬分之一一五，為系爭房屋所在大樓編號第十五號
    停車位，被告竟未將該停車位交付原告使用，應負買賣標的物之權利瑕疵擔保責
    任乙節，則為被告所否認，辯稱：兩造並未約定停車位買賣，而系爭房屋共同使
    用部分應有部分萬分之一一五係抽象存在於共同使用部分全部，其並不知系爭房
    屋附有停車位，被告已依約履行債務，並無瑕疵擔保責任可言等語。則本件所應
    予審究者，乃被告就系爭買賣契約所約定原告買受之第一六０一三建號應有部分
    萬分之一一五，是否已盡出賣人之義務？
三、按民法第三百四十八條規定，物之出賣人，負交付其物於買受人，並使其取得該
    物所有權之義務。又按公寓大廈之地下室停車位，如因全部公共設施編列同一建
    號，屬同一不動產，則區分所有權人縱未購買停車位，亦因持有公共設施應有部
    分，該應有部分又係抽象存在於全部共有物上，故其應有部分亦及於地下室停車
    位部分，此與僅就地下室停車位部分獨立編列建號而不與其他公共設施編列同一
    建號者性質不同。又各區分所有權人按其共有之應有部分比例，對建築物之共用
    部分及其基地有使用收益之權，但另有約定者從其約定。此為民法第七百九十九
    條前段及公寓大廈管理條例第九絛第一項所明定。而所謂「另有約定」者，乃指
    同條例第三條第五款所定共用部分經約定供特定區分所有權人使用之約定專用部
    分，從而，公寓大廈之起造人或建築業者自得將共用部分為區分所有權人設定專
    用權，約定供特定區分所有權人使用，且區分所有權人復得將應有部分之一部及
    約定專用部分之權利移轉於其他區分所有權人。而公寓大廈之公共設施部分倘經
    區分所有權人約定為特定區分所有權人專用，則該區分所有權人使用該特定專用
    部分即屬有權使用，並得排除他人使用。是以建物公共設施應有部分所有權之移
    轉，是否包括特定停車位占有之移轉，端視出賣人是否經該公寓大廈區分所有權
    人約定使用該作為特定專用部分之停車位而定，如未有此約定，該公共設施應有
    部分即抽象地存在於全部共有物，而無特定停車位之使用權可言。
四、經查，原告主張依系爭房屋使用執照所附起造人名冊備註欄所載系爭房屋配有一
    停車位乙節，固舉使用執照一件為證。然查，系爭房屋所在大樓全部公共設施僅
    編列單一建號即第一六０一三建號，而公共設施中地下第二層經劃分為若干汽車
    停車位，就此地下室停車位並無獨立編列建號乙節，為原告所自陳，且迭經本院
    八十六年訴字第一六八一號判決、臺灣高等法院高雄分院八十八年上字第三０號
    判決認定確定屬實，此亦有該判決各一件在卷為憑，則上情亦堪予以認定。又該
    編定為第十五號之停車位，原為系爭建物之所有權人李春美向興建該建物之百立
    建設公司所買受，嗣訴外人李春美將房屋及停車位分開買賣，將停車位賣給訴外
    人張玉楙，建物則移轉於被告之前手所有權人劉月里，訴外人劉月里並已聲明放
    棄停車位專用權等節，亦有原告提出之停車位使用權讓渡合約書、切結書各一件
    為證。由上各節觀之，被告之前手所有權人劉月里既未取得該編號第十五號停車
    位之專用使用權，則被告所辯其並未取得該編號第十五號停車位之專用使用權乙
    節，自堪信為真實。而兩造訂立系爭買賣契約時並未約定包括移轉該編號第十五
    號停車位之專用使用權，此節不僅經證人即經辦系爭買賣契約之代書吳翠芬到庭
    證述屬實，且為兩造所不爭。揆諸前開說明，各區分所有權人間本即得自行約定
    建築物之共用部分之使用收益方式及範圍，此由公寓管理條例第九條第一項規定
    意旨即可得知，而該條復未對有約定專用部分之區分所有權人之應有部分多寡有
    所限制，倘某特定專用部分由特定區分所有權人專用，業經各區分所有權人合意
    或默示合意，則該特定區分所有權人即得專用該特定專用部分，而不論其所持有
    之應有部分之多寡。雖原告買受系爭房屋，所持共同使用部分之應有部分因此較
    其他區分所有權人為高，惟其買受系爭房屋前，訴外人李春美既已將編號第十五
    號停車位使用權讓與訴外人張玉楙，而其他區分所有權人又已默示同意訴外人張
    玉楙使用該編號第十五號停車位之專用部分，則被告買受系爭房屋後，即受各區
    分所有權人對於約定專用部分專用權歸屬約定之拘束，其雖受讓系爭區分所有建
    物共同使用部分應有部分為萬分之一一五，然其既未受讓約定專用停車位使用權
    ，即未取得編號第十五號停車位之使用權。而原告僅繼受被告取得前述區分所有
    建物共同使用部分之應有部分，而未繼受該第十五號停車位專用部分之使用權，
    則原告取得之前開應有部分仍抽象地存在於共同使用部分全部，被告將該應有部
    分出賣予原告，並不因此即負有移轉特定專用部分使用權之義務。
五、既被告為系爭買賣契約之出賣人，已依兩造買賣契約之約定，將系爭房屋暨所坐
    落基地併共同使用之應有部分萬分之一一五，移轉所有權予原告，並將該建物交
    付原告使用，則被告已盡其出賣人之義務至明，且系爭買賣標的物亦無權利瑕疵
    可言。故原告主張被告應負瑕疵擔保責任，並依民法第三百五十三條、第三百四
    十九條之規定主張解除契約，並不合法，該解除契約之意思表示不生消滅系爭買
    賣契約之效力。故原告進而依此主張被告應依民法第二百五十九條之規定，將其
    依系爭買賣契約所支付之價金六百零六萬元返還原告，及給付自八十三年十二月
    三日起至清償日，按週年利率百分之五計算之利息，於法無據，不應准許。
六、至原告又備位主張被告應負不完全給付之損害賠償責任云云，查被告已依系爭買
    賣契約履行債務，且該買賣標的物並無權利瑕疵可言，均已認定如前，則縱使原
    告受有損害，既被告已依約履行債務，該損害即與被告無涉。原告訴請被告賠償
    一百五十萬元，及自八十三年十二月二日起至清償日止，按週年利率百分之五計
    算之利息，亦無理由，應予駁回。
七、原告之訴既經駁回，其假執行之聲請亦失所附麗，併予駁回。
據上論結，原告之訴為無理由，依民事訴訟法第七十八條，判決如主文。
中      華      民      國    九十      年      七      月      十二    日
                              臺灣高雄地方法院民事第五庭
~B法      官  汪怡君
右為正本係照原本作成。
如不服本判決，應於送達後廿日內，向本院提出上訴狀並表明上訴理由，如於本
判決宣示後送達前提起上訴者，應於判決送達後十日內補提上訴理由書（須附繕本）。
中      華      民      國    九十      年      七      月      十二    日
~B法院書記官  李春慧


司法院資訊處製作；財團法人民間司法改革基金會備份。
